臺灣高等法院民事裁定　　　　　　　　　96年度抗字第1995號
抗　告　人　甲○○
上列抗告人與相對人台北富邦商業銀行股份有限公司、乙○○間
聲明異議事件，對於中華民國96年10月3 日台灣基隆地方法院95
年度執字第6365號所為裁定，提起抗告，本院裁定如下：
    主      文
原裁定廢棄，發回台灣基隆地方法院。
    理      由
一、原裁定意旨略以：債務人即相對人乙○○於民國（下同）94
    年1 月19日將其所有坐落基隆市安路區○○○段內寮小段第
    255 、255 之10、255 之11、255 之12地號土地，暨其上建
    號1067，門牌號碼基隆市○○○路59之4 號建物，為債權人
    即相對人台北富邦商業銀行股份有限公司（下稱富邦銀行）
    設定最高限額新台幣2,760,000 元之抵押權，同年月20日出
    具切結書，聲明該屋自用未出租他人；執行法院於95年8 月
    30日查封時，未見抗告人在場，現場留存文件均係相對人乙
    ○○所有，認抗告人與相對人乙○○間租賃期限自94年1 月
    5 日開始，顯屬不實；如有租賃契約亦屬抵押權設定後所簽
    訂，本件經3 次拍賣無人應買，顯已影響債權人實行抵押權
    ，執行法院依民法第866 條第1 、2 項規定，以命令將系爭
    租賃權除去，自無不合，抗告人聲明異議，主張查封前承租
    云云，非可採信，應予駁回。
二、抗告意旨則以：伊自90年間起承租系爭標的，有基隆稅捐稽
    徵處答便行文表、中華電信繳費通知、財政部臺灣省北區國
    稅局營利事業所得稅結算申報核定通知書可證；依民法第
    426 條準用425 條規定，租賃契約對於受讓人仍繼續存在，
    伊與相對人乙○○之租賃契，與系爭標的是否拍定無關，原
    法院竟以執行命令除去，自有未當。
三、按不動產所有人設定抵押權後，於同一不動產上得設定地上
    權或其他權利，但其抵押權不因此而受影響，民法第866 條
    定有明文。又不動產所有人設定抵押權後，如與第三人訂立
    租賃契約致抵押權之價金有所影響，該租賃契約對於抵押權
    人不生效力，抵押權人因屆期未受償，聲請拍賣抵押物時，
    執行法院自可以無租賃狀態逕予執行，司法院院字第1446號
    解釋亦甚明確。
四、查：
  (一)原法院95年度執字第6365號相對人富邦銀行與乙○○間清償
    債務強制執行事件，拍賣相對人乙○○所有系爭不動產，經
    96年1 月23日、3 月6 日、4 月10日3 次拍賣，無人應買。
    相對人富邦銀行於5 月18日檢附相對人乙○○出具之切結書
    ，聲請除去租賃，執行法院於96年7 月17日以執行命令將「
    債務人乙○○與…甲○○…於94年1 月4 日之租賃權應予除
    去」（見原法院卷第238 頁），惟依前揭司法院第1446號解
    釋，須抵押權設定「後」與第三人訂立租賃契約，致抵押權
    之實行受影響，始得除去租賃權，本件抵押權於94年1 月19
    日設定，原法院以執行命令將抵押權設定「前」，於94年1
    月4 日成立之租賃權除去，即有未合。
  (二)相對人富邦公司曾3 次陳報：「經債權人於95年9 月12日、
    11 月16 日派員查訪標的，標的為債務人借朋友使用，係口
    頭約定…無償使用」（見原法院卷第81頁、104 頁、111 頁
    陳報狀）；基隆市警察局第四分局95年12月29日基警四分偵
    字第09550414949 號函，函復「…安樂區○○○路59-4號房
    屋，係於94年1 月4 日由出租人乙○○出租予承租人甲○○
    ，租賃期限為94年1 月5 日至99年1 月4 日」，隨文檢附不
    動產占有現況調查表、租賃契約書（見原法院卷第113-116
    頁）。執行法院乃於拍賣公告上載明「…九、其他公告事項
    …(三)本件標的於查封時為第3 人甲○○承租中，租期自94年
    1 月5 日起至99年1 月4 日止，月租金新臺幣3000元，押金
    新臺幣50,000元，…拍定後不點交…」（見原法院卷第124
    、147 、169 頁）。執行法院似已認定抗告人與執行債務人
    係於94年1 月4 日訂立租賃契約，租期為94年月5 日至99年
    1 月4 日止，故公告拍定後不予點交；其執行命令亦係除去
    「94年1 月4 日成立之租賃權」。然抗告人聲明異議，執行
    法院竟重新認定「依切結書內容、查封筆錄所載標的物使用
    情況綜合判斷，認該租賃契約記載租賃始期早於系爭標的設
    定抵押權之前，顯屬不實」；並未備任何理由，又認定「如
    有租賃契約亦屬抵押權設定『後』所簽訂」，其前後認定顯
    屬矛盾。況抗告人主張自90年間起使用租賃標的，已提出90
    年11月30日基隆稅捐稽徵處答便行文表、91年4 月中華電信
    繳費通知、92年1 月2 日財政部臺灣省北區國稅局營利事業
    所得稅結算申報核定通知書、96年3 月中華電信繳費通知等
    可參。設若抗告人主張之租賃關係非虛，其成立之時間是否
    必在設定抵押權之後？原法院能否除去租賃權？即非無疑。
    抗告人就原法院除去租賃權之執行命令聲明異議，自待原法
    院調查斟酌為適當之處分，原法院逕予駁回，自有未合，抗
    告論旨指摘原裁定不當，求予廢棄，為有理由，應由本院將
    原裁定廢棄，發回原法院。
五、據上論結，本件抗告為有理由，爰裁定如主文所示。
中　　華　　民　　國　　96　　年　　12　　月　　24　　日
                    民事第十五庭
                        審判長法　官  林恩山
　　　　　　　　　  　　　　　法　官  楊絮雲
　　　　　　　　　　  　　　　法　官  陳雅玲
正本係照原本作成。
不得抗告。
中　　華　　民　　國　　96　　年　　12　　月　　25　　日
　　　　　　　　　　　　　　　書記官  葉國乾
